【裁判字號】    98,重訴,18
【裁判日期】    991231
【裁判案由】    詐欺
【裁判全文】
臺灣臺南地方法院刑事判決              98年度重訴字第18號
公  訴  人  臺灣臺南地方法院檢察署檢察官
被      告  林玄德
上列被告因詐欺案件，經檢察官提起公訴（97年度偵字第9613、
17288號、98年度偵字第5906、5907、10703號），本院判決如下
：
    主  文
林玄德共同犯詐欺取財罪，處有期徒刑陸月，如易科罰金，以新
臺幣壹仟元折算壹日。扣案王一傑、黃世華記事簿貳本均沒收。
    事  實
一、林玄德於民國94年間，提供其身分證件予真實姓名年籍不詳
    自稱「許應時」之成年男子，由「許應時」委託不知情從事
    記帳業之曾瓊玉向台北市政府申請將龍鼎開發有限公司（以
    下簡稱龍鼎公司）之法定代理人於94年9月22日變更登記為
    林玄德，自斯時起擔任龍鼎公司法定代理人，繼由林玄德以
    龍鼎公司名義，於95年6月1日將龍鼎公司所設台灣中小企業
    銀行中山分行第00000000000號支票帳戶之法定代理人變更
    為林玄德（同時更換法定代理人印鑑為林玄德），復於95
    年7月20日以龍鼎公司名義向合作金庫銀行松興分行申請開
    設支票帳戶（帳號：0000000000000）後，再以龍鼎公司名
    義分別向彰化銀行大直分行（前以龍鼎公司法定代理人潘小
    龍名義開設，潘小龍所犯詐欺取財罪由本院另依簡式審判程
    序判決）、台灣中小企業銀行中山分行、合作金庫銀行松興
    分行，請領空白支票簿或提供他人請領空白支票簿；林玄德
    另於94年間向經濟部中部辦公室申請將靚肌國際貿易股份有
    公司（以下簡稱靚肌公司）之法定代理人於94年9月20日變
    更登記為林玄德，自94年9月20日起至95年7月30日止擔任靚
    肌公司法定代理人，繼由林玄德以靚肌公司名義，於96 年1
    月12日向國泰世華銀行城東分行申請開設支票帳戶（帳號：
    000000000000），請領支票簿。林玄德明知龍鼎公司、靚肌
    公司或其自己均無償債能力，無法兌現所請領以龍鼎公司、
    靚肌公司名義簽發之支票，竟與戴嘉霖、洪士益、郭士榮、
    王一傑、蘇騰達、陳建光、黃世華、尤東遊等販賣人頭支票
    集團成員（以下簡稱戴嘉霖等販賣支票集團，所涉詐欺罪，
    現由本院審理中）、向該集團購入人頭支票之不詳姓名之人
    及行使該人頭支票之詹水順、邱天送等人（詹水順所涉詐欺
    罪現由台灣板橋地方法院檢察署通緝中、邱天送所犯詐欺取
    財等罪業經台灣高雄地方法院98年度訴字第606號判處罪刑
    確定），共同意圖為自己不法之所有，基於詐取他人財物之
    犯意聯絡，由林玄德提供龍鼎公司、靚肌公司上開支票帳戶
    請領支票簿或供戴嘉霖等不法販賣人頭支票集團以其名義請
    領空白支票簿，培養不實債信，並在報紙上刊登廣告販售支
    票給他人。嗣有詹水順取得發票人靚肌公司（法定代理人林
    玄德）、付款人國泰商業銀行城東分行、票號0000000 、發
    票日96年3月26日、面額595,000元之支票及其他支票合計21
    紙後，陸續於不詳時、地持向謝振華借款，致謝振華陷於錯
    誤，誤認為詹水順所持交之上開支票均為合法取得之客票，
    前後共計交付借款11, 898,000元予詹水順；另邱天送取得
    發票人龍鼎公司（法定代理人蓋林玄德印章）、付款人彰化
    銀行大直分行、票號CM0000000、發票日96年6月16日、面額
    267,000元及其他支票合計3紙，自96年5月13日起陸續持向
    劉健國借款，致劉健國陷於錯誤，誤以為邱天送所持交之上
    開支票均為合法取得之客票，前後共計交付借款3,153,000
    元予邱天送。
    然因林玄德及前述戴嘉霖等販賣支票集團成員均無清償票據
    債務之意，造成所販售之龍鼎公司、靚肌公司支票大量退票
    ，龍鼎公司與靚肌公司之支票帳戶因而於95年11月10日、96
    年1月12日分別被列為拒絕往來戶，致謝振華、劉健國屆期
    提示其等所持有之前述龍鼎公司與靚肌公司之支票，均遭退
    票，始知受騙。截至97年4月28日，龍鼎公司退票張數合計
    達286張、退票金額合計120,700,834元；靚肌公司退票張數
    合計達260張、退票金額合計66,688,846元。
二、案經台灣台南地方法院檢察署檢察官指揮台南縣調查站（99
    年12月25日因行政區域改制現隸屬於台南市調查處）、高雄
    市調查處、高雄縣調查站（99年12月25日因行政區域改制現
    隸屬於高雄市調查處）、嘉義縣調查站、嘉義市調查站偵查
    起訴。
    理  由
壹、證據能力部分
  一、本案以下所引用具傳聞證據性質之供述證據，除證人曾瓊
      玉、蘇騰達、郭士榮、劉健國於偵查中具結後向檢察官所
      為之陳述，業經具結且無顯不可信之情形存在，依刑事訴
      訟法第159條之1第2項規定，具備證據能力外；其餘之供
      述證據，檢察官、被告林玄德於本案言詞辯論終結前，均
      未爭執其證據能力，本院審酌前開證據之作成或取得之狀
      況，並無非法或不當取證之情事，且亦無顯不可信之情況
      ，復經本院於審判期日就上開證據依法進行調查、辯論，
      依刑事訴訟法第159條之5規定，均具有證據能力。
  二、以下所引用台北市政府龍鼎公司登記案卷、經濟部中部辦
      公室靚肌公司登記案卷、台北縣萬里鄉（99年12月25日因
      行政區域改制更名新北市萬里里，以下仍稱台北縣萬里鄉
      ）戶政事務所被告林玄德身分證補證、換證紀錄，均為各
      行政機關公務員職務上製作之紀錄文書；另彰化銀行大直
      分行、台灣中小企業銀行中山分行、合作金庫銀行松興分
      行檢送之龍鼎公司支票帳戶開戶、變更印鑑、請領支票、
      往來明細等資料、國泰世華銀行城東分行檢送之靚肌公司
      開戶、變更印鑑、請領支票、往來明細等資料，均屬上開
      金融機構從事業務之人於業務上或通常業務過程所製作之
      紀錄文書。依刑事訴訟法第159條之4第1、2款規定，均有
      證據能力。此外，上開金融機構依本院函查事項所為之覆
      函及被害人劉健國所提出之支票影本3紙，均非屬供述證
      據，無傳聞法則之適用，復均無違反法定程序取得之情形
      ，亦均認有證據能力。
  三、卷附通訊監察內容譯文，係臺灣臺南地方法院檢察署檢察
      官於偵查中認有就各該行動電話門號進行通訊監察之必要
      ，於96年12月11日通訊保障及監察法修正施行前依法核發
      通訊監察書，由執行通訊監察之機關依其通訊內容製作譯
      文，是上開通訊監察程序核無違反法定程序之情形，其通
      訊內容之譯文復均屬於依法執行通訊監察中所取得之派生
      證據，應得作為證據。
貳、得心證之理由
  一、訊之被告矢口否認上揭犯行，辯稱：伊沒有擔任龍鼎公司
      與靚肌公司的法定代理人，沒有辦理這兩家公司的法定代
      理人變更登記，也沒有到銀行開設支票帳戶或申請更換法
      定代理人印鑑，亦無提供支票帳戶供他人使用，本案卷附
      支票帳戶均非伊申辦，伊曾至多家銀行開戶過，但均是薪
      資帳戶，至於是那些銀行，現已忘記云云。
  二、龍鼎公司部分
    (一)龍鼎公司於90年4月12日經台北市政府核准辦理設立登記，
      當時法定代理人為薛光輝，嗣於92年9月15日起至同年10
      月28日止變更登記為潘小龍（潘小龍所犯違反商業會計法
      業經台灣台北地方法院97年度訴字第2093號判處拘役40日
      確定），嗣後多次變更法定代理人，至94年9月22日變更
      登記為被告林玄德後，迄未再辦理法定代理人變更登記，
      龍鼎公司於94年9月22日申請辦理法定代理人變更登記為
      被告林玄德時，所檢附之申請資料證明文件中包括（北縣
      ）93年3月31日補發之被告林玄德身分證正、反面影本，
      有台北市政府99年2月11日府產業商字第09981386500號函
      檢送之龍鼎公司登記案卷3宗可參（94年9月22日變更法定
      代理人為林玄德部分附於第2宗）。
    (二)龍鼎公司開設支票帳戶、領用支票與退票情形如下：
      1.龍鼎公司以法定代理人薛光輝名義於90年9月4日向彰化
        銀行大直分行開設第000000000號支票帳戶，自同年9月
        6日起請領支票使用。該支票帳戶法定代理人於92年9月
        22日變更為潘小龍（即當時龍鼎公司之法定代理人），
        法定代理人印鑑同時更換為潘小龍，並以法定代理人潘
        小龍名義於95年4月28日、6月28日、8月1日、8月22日
        、10月5日分別向彰化銀行大直分行領用支票簿，每次
        領用100張，95年10月20日領用50張，有彰化銀行大直
        分行99年3月15日彰大直字第0990594號函檢送之支票存
        款開戶申請資料、代表人更換申請書、潘小龍身分證正
        反、面、印鑑卡等影本、領用支票明細與交易明細附卷
        可稽（參見龍鼎公司第1卷第56-100頁）。
      2.龍鼎公司法定代理人潘小龍於92年10月23日向台灣中小
        企業銀行中山分行以龍鼎公司名義開設第00000000000
        號支票帳戶，於94年12月23日領用支票50張，93年11月
        9 日、95年4月6日、5月12日領用各100張，嗣於95年6
        月1日將法定代理人變更為被告林玄德，同時更換法定
        代理人印鑑為林玄德，有台灣中小企業銀行中山分行98
        年7月9日98中山字第230號、99年2月23日99中山字第57
        號函檢送之變更法定代理人資料、印鑑卡、被告林玄德
        身分證正、反面影本（北縣93年3月31日補發）、支票
        請領紀錄與交易明細等附卷可稽（參見龍鼎公司第1卷
        第31-45頁）
      3.被告林玄德以龍鼎公司名義於95年7月20日向合作金庫
        銀行松興分行申請開設第0000000000000號支票帳戶，
        同日領用支票25張，同年8月4日領用25張、8月7日領用
        50張、9月1日與9月15日各領用100張、10月18日與10
        月27日各領用50張，有合作金庫銀行松興分行99年3月
        25日函、99年6月3日合金松興支字第0990002053號函檢
        送之存戶領用票據狀態查詢單、新開戶建檔登記單、印
        鑑卡、分戶交易明細表、林玄德身分證（北縣93年3月
        21日補發）、健保卡正反面影本等附卷可稽（龍鼎公司
        第1卷第103- 129頁、第158-159頁）。
      4.上開龍鼎公司之支票自95年10月25日起開始退票，95年
        11月10日列為拒絕往來戶，截至97年4月28日前，共計退
        票286張，退票金額合計120,700,834元，有卷附台灣票
        據交換所檢送之退票紀錄明細可明（龍鼎公司第1卷第23
        -29頁）。
    (三)邱天送自不詳姓名之人取得發票人龍鼎公司（法定代理人
      蓋林玄德印章）、付款人彰化銀行大直分行、票號CM00000
      00、發票日96年6月16日、面額267,000元之支票及其他另2
      紙支票，自96年5月13日起陸續持向劉健國借款，致劉健國
      陷於錯誤，誤以為邱天送所持上開支票均為合法取得之客
      票，前後共計交付借款3,153,000元予邱天送等情，已據證
      人劉健國於98年6月18日司法警察調查及同年7月8日檢察官
      偵查時具結證述無訛，並提出邱天送持交向其借款之上述
      支票3紙附卷以為佐證（見龍鼎公司第1卷第160-166頁）
      ，其中龍鼎公司票號CM0000000號之支票，發票人欄之法
      定代理人係蓋用林玄德之印文，邱天送因持已列拒絕往來
      戶之龍鼎公司等支票向劉健國借款，所犯詐欺取財罪，業
      經台灣高雄地方法院98年度訴字第606號判處罪刑確定，
      亦有該確定判決與台灣高等法院邱天送前案紀錄表在卷可
      考。
  三、靚肌公司部分
    (一)靚肌公司原名涵漾國際貿易有限公司，於93年4月6日經台
      北市政府核准辦理設立登記，當時法定代理人為余信華，
      嗣於94年5月3日更名為靚肌國際貿易股份有限公司，同年9
      月20日法定代理人變更登記為林玄德，95年7月31日再變
      更登記為鄭義坤，至95年12月22日解散登記，其於94年9
      月20日申請辦理法定代理人變更登記為林玄德所檢附之證
      明文件中包括被告林玄德身分證正、反面影本（北縣93年
      3月31日補發），有台北市政府99年2月11日府產業商字第
      09981386800號函檢送之靚肌公司登記案卷3宗可參（法定
      代理人變更登記為林玄德部分附於第2宗）。
    (二)靚肌公司開設支票帳戶、領用支票與退票情形如下：
      1.被告林玄德以靚肌公司名義於95年3月29日向國泰世華
        銀行城東分行開設第000000000000號支票帳戶，於95年
        4月3日、4月26日請領支票各25張，同年5月4日請領50
        張，同年8月2日請領25張，同年8月28日、10月18日及
        11月8日各請領100張，有國泰世華銀行城東分行98 年7
        月29日國世城東字第0980000050號、99年3月1日國世城
        東字第09800000005號、95年5月25日國世城東字第0990
        000036號等函文分別檢送之開戶申請書暨往來約定書、
        支票請領及交易明細、開戶時所附法定代理人林玄德身
        分證（北縣93年3月31日補發）與健保卡正、反面影本
        在卷可稽（參見靚肌公司卷第1宗第44-64頁、第73-75
        頁）。
      2.靚肌公司於95年7月31日法定代理人自林玄德變更登記
        為鄭義坤後，鄭義坤於同年11月13日以靚肌公司名義向
        華南銀行中崙分行申請開設第000000000000號支票帳戶
        ，請領支票使用，亦據華南銀行中崙分行98年7月9日（
        98）華崙字第09800229號函、99年2月22日華崙字第099
        00037號函檢送之開戶申請書、客戶基本資料、領用支
        票使用狀況、支存票據退票紀錄查詢表等在卷（靚肌公
        司第1卷第33-42頁）。
      3.鄭義坤另於95年11月24日以靚肌公司名義向寶華商業銀
        行（現變更為新加坡星展銀行）申請開設第0000000000
        00號支票帳戶，請領支票使用，亦據新加坡星展銀行98
        年7月10日98星南東字第43號、99年2月22日（99）星展
        帳發字第01109號函分別檢送開戶資料、往來明細查詢
        報表等在卷（靚肌公司第1卷第66-72頁）。
      4.上開靚肌公司之支票自95年12月1日起開始退票，96年1
        月12日列為拒絕往來戶，截至96年12月31日前，共計退
        票260張，退票金額合計66,688,846元，有卷附台灣票據
        交換所檢送之退票紀錄明細可明（靚肌公司第1卷第15-
        21頁）。
    (三)詹水順自不詳姓名之人取得發票人靚肌公司（法定代理人
      林玄德）、付款人國泰商業銀行城東分行、票號0000000、
      發票日96年3月26日、面額595,000元之支票及其他另20紙
      支票，於不詳時、地陸續持向謝振華借款，致謝振華陷於
      錯誤，誤認為詹水順所持上開支票均為合法取得之客票，
      前後共計交付借款11,898,000元予詹水順等情，已據證人
      謝振華於96年12月12日司法警察調查時陳述無訛（靚肌公
      司卷第95-96頁），詹水順因涉詐欺罪，現為台灣板橋地
      方法院檢察署通緝中，亦有台灣高等法院詹水順前案紀錄
      表與通緝紀錄表在卷。
  四、同案被告洪士益（綽號阿強）、郭士榮、尤東遊、蘇騰達
      （綽號達仔）、王一傑、陳建光、黃世華、戴嘉霖（綽號
      小陳、阿弟仔、阿宗）等人（所涉犯詐欺罪，均由本院審
      理中）均明知其等所參與販售或代送之龍鼎公司、靚肌公
      司名義等支票，均屬非正當營業且無資力之空頭公司，其
      等與提供龍鼎公司、靚肌公司支票之被告林玄德、潘小龍
      、向其等買受支票之人及行使人頭支票之邱天送、詹水順
      ，均明知所提供或買賣交易或行使之支票，均屬無法兌現
      之空頭支票（即俗稱之芭樂票），仍共同意圖為自己不法
      之所有，基於詐欺取財之犯意聯絡，自91年、94年或95年
      間某日起至97年6月18日前，由戴嘉霖等販售支票集團成
      員分別在台南縣市（因行政區域改制更名為台南市，以下
      仍稱台南縣市）、高雄縣市（因行政區域改制更名為高雄
      市，以下仍稱高雄縣市）、嘉義縣市、屏東縣市等地報紙
      刊登「支票借你使用」等廣告或以手機簡訊招攬買家，以
      每張6千元至2萬元不等之價格（按照支票信用良好沒有退
      票紀錄、有退補紀錄及拒絕往來等分類），招攬出售予不
      特定買受人頭支票之人等情，已據證人即同案被告洪士益
      、郭士榮、尤東遊、蘇騰達、王一傑、陳建光、黃世華、
      戴嘉霖等分別於警詢、偵查中供述或證述綦詳（96年度他
      字第2074號卷第110-115、208-209頁、97年度偵字第1728
      8號卷第37頁；96年度他字第2074號卷第171-174、240-24
      2頁；96年度他字第2074號卷第104-107、224-226 頁；96
      年度他字2074號卷第190-195、266-269頁；96年度他字第
      2074號卷第119-124、228-230頁、97年度偵字第17288號
      第1卷第38 頁；96年度他字第2074號卷第85-90、216-218
      頁、97年度偵字第17288號第1卷第37頁；96年度他字第
      2074號卷第143-149、220-222頁、97年度偵字第17288號
      第1卷第37、39頁；97年度偵字第9613號第1卷第9-11、2
      0-22頁、97年度偵字第9613號第1卷第71-80頁），並有戴
      嘉霖、蘇騰達、陳建光、郭士榮、黃世華、尤東遊等人間
      為販售人頭支票相互聯絡之通訊監察錄音及其譯文在卷可
      資佐證，又扣案黃世華、王一傑所記載其等代送人頭支票
      給買主明細之記事簿中，均有龍鼎公司之支票（參見王一
      傑記事簿第6、7頁、黃世華記事本第10、11頁），足證龍
      鼎公司之支票確為戴嘉霖等販售支票集團之販售客體無誤
      。
  五、被告林玄德雖否認擔任龍鼎公司、靚肌公司法定代理人，
      亦否認以該2公司名義申請開設支票帳戶或變更支票帳戶
      法定代理人姓名、更換法定代理人印鑑等情，並稱其身分
      證曾遺失云云，惟查：
      (一)被告林玄德自94年9月22日起擔任龍鼎公司法定代理人
        ，有卷附台北市政府公司登記案卷（第2卷）所附變更
        登記申請書與林玄德身分證正反面影本可稽，該次變更
        登記所附被告林玄德之身分證係台北縣萬里戶政事務所
        於93年3月31日補發。被告林玄德雖於96年12月17日以
        其遭人冒名任龍鼎公司負責人，向台灣台北地方法院檢
        察署對不詳姓名之人提出偽造文書之告訴，然經該署檢
        察官偵查，該次法定代理人變更登記係記帳業者曾瓊玉
        受自稱「許應時」之不詳姓名成年男子委託辦理，曾瓊
        玉除受託辦理龍鼎公司法定代理人變更登記為林玄德外
        ，亦曾為龍鼎公司辦理營業稅申報與代領發票，並稱龍
        鼎公司營業稅申報資料與發票，有時是自稱「許應時」
        之人來拿，有時是被告林玄德來拿，且經檢察官提示上
        開93年3月31日萬里戶政事務所補發之林玄德身分證（
        附照片）時，曾瓊玉陳述：「他就是林玄德，林玄德也
        會拿進項的發票給我，讓我作帳」等語，已據證人曾瓊
        玉於該偵查案件結證綦詳，嗣經偵查終結，檢察官對於
        嫌疑人戴局衡所涉違反稅捐稽徵法與偽造文書等罪，均
        以嫌疑不足為不起訴處分（台北地檢署97年度偵字第
        8957 號），業經本院調取該偵查案卷核閱無訛，則被
        告林玄德否認擔任龍鼎公司法定代理人一節，顯與上開
        事證不合，要難憑採。
      (二)被告林玄德雖辯稱其身分證曾遺失，然依台北縣萬里戶
        政事務所檢附其身分證換、補發紀錄所示，被告曾於90
        年7月19日、93年3月31日二次以遺失為由申請補發身分
        證，其93年3月31日補發之身分證並無遺失紀錄，而係
        在95年7月21日以該93年3月31日補發之舊證換領新證，
        嗣於95年8月28日被告林玄德再以95年7月21日換發之新
        證遺失為由申請補發身分證，有台北縣萬里戶政事務所
        99 年5月25日北縣萬戶字第0990001336號函檢送之被告
        林玄德自92年2月26日設籍至今之身分證補發、換發之
        請領紀錄與各次申請書在卷可明（參見靚肌公司卷第
        76-82頁）。參以被告自承93年3月31日補發之身分證一
        直由其持有中，並未交付他人使用，亦自承其健保卡未
        曾交付他人，雖有換發過，未曾遺失，復供承所謂換發
        是繳回舊證，領取新證等語（龍鼎公司第3卷第68頁審
        理筆錄）。從而，萬里戶政事務所於93年3月31日補發
        之身分證既始終由被告林玄德持有中，未曾交付他人使
        用，嗣於95年7月21日以該證換領新證，其所持健保卡
        亦同，顯然該93年3月31日補發之身分證及其健保卡均
        未曾遺失，且始終由被告林玄德本人持有，應無疑義。
      (三)龍鼎公司所設台灣中小企業銀行中山分行第0000000000
        0號支票帳戶於95年6月1日變更法定代理人為林玄德，
        同時更換法定代理人印鑑為林玄德，並附有林玄德93年
        3 月31日補發之身分證正反面影本；龍鼎公司（法定代
        理人林玄德）於95年7月20日向合作金庫銀行松興分行
        開設第0000000000000號支票帳戶，申請資料檢附93 年
        3月31日補發之被告林玄德身分證與第「0000 0000 000
        0」號被告林玄德健保卡，業如前述，核對上開二支票
        帳戶之龍鼎公司印鑑與法定代理人林玄德之印鑑，以肉
        眼觀察，均為同一式，其變更法定代理人印鑑與開戶申
        請書、印鑑卡中「林玄德」之簽名，與被告所不爭執之
        萬里戶政事務所申請身分證補證、換證之「林玄德」簽
        名及被告經警緝獲後在本院訊問筆錄、準備程序筆錄中
        之簽名，經以肉眼觀察，其字體、筆法均雷同，並有中
        間之「玄」字明顯小於兩側之「林」、「德」二字之特
        徵，顯可認定屬同一人之簽名。復參照合作金庫銀行松
        興分行99年6月3日合金松興支字第0990002053號覆函說
        明「本行支票帳戶開立須負責人親自辦理或由分行派員
        赴其營業場所親自核對負責人身分證正本並影印一份留
        底備查」（龍鼎公司第1卷第58頁），既經銀行規定開
        設支票帳戶須由負責人（即法定代理人）親自辦理核對
        身分證，並有銀行該次開戶核對身分證、健保卡正本後
        ，影印留存之雙證件可證，足證龍鼎公司申請開設合作
        金庫銀行松興分行支票帳戶，應係時任法定代理人之被
        告親自辦理無訛，從而，被告否認辦理台灣中小企業銀
        行中山分行龍鼎公司支票帳戶法定代理人印鑑變更及否
        認曾申請開設合作金庫銀行松興分行龍鼎公司支票帳戶
        等情，要均非事實，委無可採。
      (四)另被告林玄德自94年9月20日起至95年7月30日止擔任靚
        肌公司法定代理人，有經濟部中部辦公室靚肌公司登記
        案卷可稽，該次法定代理人變更登記申請資料亦附有93
        年3月31日補發之被告林玄德身分證正反面影本。被告
        嗣以靚肌公司名義於95年3月29日向國泰世華銀行城東
        分行申請開設第000000000000號支票帳戶，有該銀行支
        票存款開戶申請書暨往來約定書及被告林玄德93年3 月
        31日補發之身分證與第「0000 0000 0000」號健保卡正
        反面影本附於開戶申請資料可明（靚肌公司卷第44-45
        、73-74頁），該開戶申請書暨往來約定書申請人欄、
        委託承兌匯票付款約定事項負責人欄「林玄德」之簽名
        ，與被告所不爭執之萬里戶政事務所申請身分證補證、
        換證之「林玄德」簽名及被告經警緝獲後在本院訊問筆
        錄、準備程序筆錄中之簽名，經以肉眼觀察，其字體、
        筆法亦均雷同，亦有中間之「玄」字小於兩側之「林」
        、「德」二字之明顯特徵，顯可認定屬同一人之筆跡。
        又開戶申請書中記載查證對保日期為95年3月29日，分
        別據經辦員與主管核章，附有留存之被告身分證與健保
        卡正反面影本，可認定業經銀行人員查證對保過，被告
        應係親自持證辦理無誤。從而被告否認擔任靚肌公司法
        定代理人及否認以靚肌公司名義申請開設國泰世華銀行
        城東分行支票帳戶一節，亦認與事證不符而無足採。
  六、綜上，被告擔任龍鼎公司、靚肌公司法定代理人，並提供
      龍鼎公司所設彰化銀行大直分行、台灣中小企業銀行中山
      分行、合作金庫銀行松興分行支票帳戶及靚肌公司所設國
      泰世華銀行城東分行支票帳戶之支票供戴嘉霖等販售人頭
      支票集團販賣予不特定人，嗣由邱天送、詹水順分別取得
      如附表編號1、2所示龍鼎公司、靚肌公司之人頭支票持向
      劉健國、謝振華詐取財物，事證明確，被告林玄德犯行洵
      堪認定。
  七、按刑法上之共同正犯祇須具有犯意聯絡、行為分擔，即足
      成立。共同實行犯罪行為，在合同意思範圍內，相互利用
      他人之行為，以達其犯罪之目的，原不必每一階段均參與
      ，衹須分擔犯罪行為之一部，即應對於全部所發生之結果
      共同負責（最高法院72年度台上字第5739號、76年度台上
      字第8279號裁判要旨參照）。次按支票具有代替現金及轉
      讓流通信用功能之支付工具，在票據上簽名者，依票上所
      載文義負責，為票據法第5條第1項所明定，而開設支票帳
      戶之人既為發票人，自應對其名義之支票擔保最終清償票
      款之責任。再所謂之「芭樂票」或「人頭支票」係指無法
      兌現之空頭支票，該「芭樂票」之取得，通常由販售支票
      者以相當之對價，徵得知情者充當「人頭」，先至銀行開
      設支票帳戶，申領空白支票，再交由販售者販賣予他人簽
      發使用，提供帳戶之「人頭」顯有同意或授權不特定買受
      支票之人以其名義簽發支票，該「人頭」帳戶，除於培養
      票信之期間外，不會有存款，該提供帳戶之「人頭」與販
      售支票集團成員、向該集團成員買受支票之人，均無意承
      擔票據責任，即其等均明知所提供或販售之支票不能兌現
      ，對於買受人頭支票者在支票上任意填載金額、發票日，
      完成發票行為後，係利用該人頭支票向不知情之被害人詐
      取財物或詐得不法利益，應知之甚稔，則提供支票帳戶之
      「人頭」所參與之情節，應屬以支票作為犯罪工具之詐欺
      罪構成要件行為。從而提供「芭樂票」帳戶之人頭、販賣
      者，與知情而完成發票行為之買受者及行使人頭支票之人
      ，係相互利用各自之一部行為，以完成犯罪之目的，其等
      對於向不知情之被害人詐取財物或詐得不法利益，自有犯
      意聯絡及行為分擔，應成立共同正犯。
、論罪科刑
  一、核被告林玄德所為，係犯刑法第339條第1項詐欺取財罪，
      被告本於一個提供人頭支票之單一犯意，在一定時、地持
      續反覆提供人頭支票帳戶供戴嘉霖等販售支票集團請領空
      白支票販售，各次行為之獨立性薄弱，依一般社會觀念，
      難以強行分開，應認係接續施行，合為包括之一行為予以
      評價，僅論以一罪。被告以一個提供人頭支票帳戶之行為
      ，造成被害人劉健國、謝振華之財產法益受損，應論以想
      像競合犯從一重罪處斷。被告與龍鼎公司前任法定代理人
      潘小龍、戴嘉霖等販售人頭支票集團成員（包括代送人頭
      支票予買受人之集團成員王一傑、黃世華）、向該集團買
      受人頭支票之人及持向被害人詐欺取財之邱天送、詹水順
      等人間，有犯意聯絡，行為分擔，應論以共同正犯。審酌
      被告提供人頭支票供不法集團販售，嚴重危害社會交易秩
      序與支票之信用功能，犯罪情節非輕，並審酌被告尚非販
      售人頭支票集團之主謀者、被害人劉健國、謝振華所受之
      財產損害及被告犯後未見悔悟之意，復參酌龍鼎公司、靚
      肌公司退票張數、退票金額及被告之智識程度、家庭經濟
      狀況等一切情狀，量處如主文所示之刑，並諭知易科罰金
      折算標準。
  二、其次，共同正犯因相互間利用他人之行為，以遂行其犯意
      之實現，本於責任共同之原則，有關沒收部分，對於共犯
      間供犯罪所用之物，自均應為沒收之諭知。本件檢察官就
      被告林玄德本案犯罪所舉之扣案證據即同案被告王一傑、
      黃世華之記事簿各1本，分別為王一傑、黃世華所有，且
      供記載渠等為戴嘉霖等販售人頭支票集團交付人頭支票予
      買受人所用之物，業經王一傑、黃世華供述無誤，應依刑
      法第38條第1項第2款併諭知沒收。
  三、末查附表編號1所示邱天送持人頭支票向被害人劉健國實
      施詐欺取財之犯罪時間自96 年5月13日起至同年7月25日
      止，不符合中華民國九十六年罪犯減刑條例之減刑要件，
      爰不依該條例減刑，附此說明。
據上論斷，應依刑事訴訟法第299條第1項前段、刑法第28條、第
339條第1項、第55條、第41條第1項前段、第38條第1項第2款，
刑法施行法第1條之1第1項、第2項前段，判決如主文。
本案經檢察官蘇榮照到庭執行職務
中    華    民    國    99    年    12    月    31    日
                  刑事第七庭    審判長法  官  林逸梅
                                      法  官  蔡盈貞
                                      法  官  莊政達
以上正本證明與原本無異
如不服本判決應於收受本判後10日內向本院提出上訴書狀，並應
敘述具體理由。其未敘述上訴理由者，應於上訴期間屆滿後20日
內向本院補提理由書狀（均須按他造當事人之人數附繕本）「切
勿逕送上級法院」。
                                      書記官  郭純瑜
中    華    民    國   100    年    1     月    5     日
附錄論罪科刑法條：
中華民國刑法第339條
（普通詐欺罪）
意圖為自己或第三人不法之所有，以詐術使人將本人或第三人之
物交付者，處 5 年以下有期徒刑、拘役或科或併科 1 千元以下
罰金。
以前項方法得財產上不法之利益或使第三人得之者，亦同。
前二項之未遂犯罰之。
┌──────────────────────────────────────────────────────┐
│附表                                                                                                        │
├──┬──────────┬───────────┬────┬───────┬───┬───────────┤
│編號│人頭帳戶            │開戶金融機關及帳號    │退票張數│退票總金額    │被害人│詐欺取財之事實        │
│    │                    │                      │        │（新台幣）    │      │                      │
├──┼──────────┼───────────┼────┼───────┼───┼───────────┤
│    │龍鼎開發有限公司    │彰化銀行大直分行      │        │              │劉健國│邱天送自96年6月16日起 │
│    │法定代理人潘小龍    │帳號：00-0000000      │        │              │      │至同年7月25日止，陸續 │
│    │(任期：92年9月15日至│90年9月3日開戶        │        │              │      │持彰化銀行大直分行、│
│1   │92年10月28日)       │92年9月22日法定代理人 │286張   │120,700,834元 │      │發票人龍鼎公司(法定代 │
│    │法定代理人林玄德    │變更為潘小龍，同時更印│        │              │      │理人印文林玄德)、票號 │
│    │(任期：94年9月22日至│                      │        │              │      │CM0000000、發票日96年6│
│    │今)                 │台灣中小企銀中山分行  │        │              │      │月16日、面額267,000元 │
│    │                    │帳號：00000000000     │        │              │      │陽信銀行向上簡易型分│
│    │                    │92年10月23開戶        │        │              │      │行、發票人赫麗佳姿公司│
│    │                    │95年6月1日法定代理人變│        │              │      │法定代理人黃忠淇、票號│
│    │                    │更為林玄德，同時更印  │        │              │      │AC000000 0、發票日96年│
│    │                    │                      │        │              │      │7月25日面額200萬元台│
│    │                    │合作金庫銀行松興分行  │        │              │      │灣土地銀行岡山分行、發│
│    │                    │帳號：0000000000000   │        │              │      │票人林美蓉、票號AVB138│
│    │                    │95年7月20日開戶       │        │              │      │4966、發票日96年7月18 │
│    │                    │法定代理人為林玄德    │        │              │      │日、面額320萬元等人頭 │
│    │                    │                      │        │              │      │支票，向劉健國借款，致│
│    │                    │拒絕往來：95年11月10日│        │              │      │劉健國陷於錯誤，共交付│
│    │                    │                      │        │              │      │借款315萬3千元。（邱天│
│    │                    │                      │        │              │      │送犯詐欺等罪，業經台灣│
│    │                    │                      │        │              │      │高雄地方法院98年度訴字│
│    │                    │                      │        │              │      │第606號判處有期徒刑4  │
│    │                    │                      │        │              │      │年10月）              │
├──┼──────────┼───────────┼────┼───────┼───┼───────────┤
│    │靚肌國際貿易股份有限│國泰世華銀行城東分行  │        │              │謝振華│詹水順於不詳時地，陸續│
│    │公司(95年12月22日解 │帳號：000000000000    │        │              │      │持國泰世華銀行城東分行│
│    │散)                 │95年3月29開戶         │        │              │      │、發票人靚肌公司、發票│                               │
│    │法定代理人林玄德    │法定代理人為林玄德    │        │              │      │日96年3月26日、票號006│                                  │
│    │(任期：94年9月20日至│                      │        │              │      │7670、面額59萬5千元及 │
│    │95年7月30日）       │華南商業銀行中崙分行  │        │              │      │其他支票合計21紙，向謝│
│    │法定代理人鄭義坤    │帳號：000000000000    │  260張 │ 66,688,846元 │      │振華借款，致謝振華陷  │
│    │(任期：95年7月31日至│95年11月14日開戶      │        │              │      │於錯誤，共計交付借款  │
│2   │95年12月22日）      │法定代理人為鄭義坤    │        │              │      │1189 萬8千元予詹水順。│
│    │                    │                      │        │              │      │（詹水順涉犯詐欺罪，為│
│    │                    │新加坡星展銀行南京東路│        │              │      │板橋地檢署97年偵字第  │
│    │                    │分行(原寶華銀行營業部)│        │              │      │2409號通緝中）        │
│    │                    │帳號：000000000000    │        │              │      │                      │
│    │                    │95年11月24日開戶      │        │              │      │                      │
│    │                    │法定代理人為鄭義坤    │        │              │      │                      │
│    │                    │                      │        │              │      │                      │
│    │                    │拒絕往來：96年1月12 日│        │              │      │                      │
└──┴──────────┴───────────┴────┴───────┴───┴───────────┘

司法院資訊處製作；財團法人民間司法改革基金會備份。
